臺灣桃園地方法院民事簡易判決
111年度壢簡字第1599號
原      告  吳政憲  
訴訟代理人  游勝雄律師
被      告  周坤德  
訴訟代理人  鍾金福  
上列當事人間請求侵權行為損害賠償(交通)事件，本院於民國11
1年11月16日言詞辯論終結，判決如下：
    主    文
一、被告應給付原告新臺幣（下同）4,465,588元，及自民國111
    年8月30日起至清償日止，按週年利率5%計算之利息。
二、原告其餘之訴駁回。
三、訴訟費用51,787元，由被告負擔45,085元，其餘由原告負擔
    。
四、本判決原告勝訴部分得假執行。但如被告以4,465,588元為
    原告預供擔保，得免為假執行。
    事實及理由
壹、程序事項
一、按民事訴訟法第255條第1項第3款規定：「訴狀送達後，原
    告不得將原訴變更或追加他訴。但擴張或減縮應受判決事項
    之聲明者，不在此限。」
二、本件原告起訴時訴之聲明為：「被告應給付原告5,250,872
    元，及自起訴狀繕本送達被告翌日起至清償日止，按週年利
    率5%計算之利息。」嗣原告於本院審理中變更聲明為：「被
    告應給付原告5,129,380元，及自起訴狀繕本送達被告翌日
    起至清償日止，按週年利率5%計算之利息。」（見本院卷第
    79頁第3、4行）此係減縮應受判決事項之聲明，揆諸前揭法
    條規定，自應准許。
貳、實體事項
一、原告主張
　　被告於110年3月1日23時11分許，駕駛車牌號碼0000-00號自
    小客車（下稱肇事車輛），沿桃園市楊梅區大成路往楊梅火
    車站方向行駛，行經大成路與光復街交岔路口時，違規跨越
    雙黃線左轉，適原告駕駛之車牌號碼000-0000號普通重型機
    車（下稱系爭機車）沿大成路往中山路方向行駛，亦行經該
    處，因閃避不及而與肇事車輛發生碰撞，致原告人車倒地。
    原告因而受有左小腿開放性傷口、右手擦挫傷、右大腳趾輕
    微骨折及左膝韌帶骨折等傷害。原告支出系爭機車修理費43
    ,600元、醫療費用69,111元、交通費40,780元、看護費197,
    500元，並受有不能工作損失2,213,518元、勞動能力減損2,
    086,363元及精神上損害60萬元，共計5,250,872元。修車費
    之零件折舊後金額為17,519元，再扣除已領取之強制險95,4
    11元後，尚有5,129,380元之損害。爰依民法侵權行為之規
    定，提起本件訴訟等語，並聲明：如上開減縮後訴之聲明。
二、被告答辯
　　對於折舊後修車費、醫療費、交通費及原告已領取之強制險
    數額不爭執；看護費部分應以每日1,200元計算、工作損失
    應以每月37,076元計算、勞動能力減損比例應為7.69%、慰
    撫金請求過高等語。並聲明：原告之訴駁回。
三、被告於110年3月1日23時11分許，駕駛肇事車輛沿桃園市楊
    梅區大成路往楊梅火車站方向行駛，行經大成路與光復街交
    岔路口時，跨越雙黃線左轉，適原告駕駛之系爭機車沿大成
    路往中山路方向行駛，亦行經該處，兩車發生碰撞後致原告
    人車倒地等事實，業經本院調取臺灣桃園地方檢察署110年
    度偵字第37540號偵查卷宗（下稱偵卷），核閱調查筆錄、
    當事人談話紀錄表、現場圖、調查事故報告表、交通事故照
    片及監視器影像截圖等資料附卷可佐（見偵卷第11、12、21
    至24、31至35、45至59頁）。且為被告所不爭執，堪信為真
    實。
四、原告復主張被告應負完全過失責任，賠償5,129,380元，為
    被告所否認，並以前詞置辯，是本件爭點即為：（一）被告
    是否應負損害賠償責任？（二）原告得請求賠償之金額若干
    ？茲分述如下：
（一）被告是否應負損害賠償責任？
　　⒈按民法第191條之2前段規定：「汽車、機車或其他非依軌
      道行駛之動力車輛，在使用中加損害於他人者，駕駛人應
      賠償因此所生之損害。」次按道路交通標誌標線號誌設置
      規則第165條第1項規定：「分向限制線，用以劃分路面成
      雙向車道，禁止車輛跨越行駛，並不得迴轉。」
　　⒉查被告於於事故發生前駕駛肇事車輛，沿桃園市楊梅區大
      成路往楊梅火車站方向行駛，行經大成路與光復街交岔路
      口時，跨越雙黃線左轉，適原告駕駛之系爭機車沿大成路
      往中山路方向行駛，亦行經該處，兩車發生碰撞後致原告
      人車倒地，有道路交通事故現場圖及監視器影像截圖在卷
      可參（見偵卷第31、57、59頁）。可知被告駕駛肇事車輛
      行經事故地點時，因違規跨越雙黃線左轉彎，致系爭機車
      閃避不及，與肇事車輛發生碰撞而肇生本件事故。
　　⒊而依當時天氣晴，夜間有照明，柏油路面乾燥無缺陷亦無
      障礙物，視距良好等一切情狀，有道路交通事故調查報告
      表（一）在卷足憑（見偵卷第33頁），並無不能注意之情
      事，被告竟疏未注意而跨越雙黃線左轉彎，其具過失甚明
      。揆諸前揭規定，被告自應就原告所受之損害，負侵權行
      為之損害賠償責任。
（二）原告得請求賠償之金額若干？
　　⒈系爭車輛維修費17,519元
　　　⑴按民法第213條第1、3項規定：「負損害賠償責任者，除
        法律另有規定或契約另有訂定外，應回復他方損害發生
        前之原狀。第1項情形，債權人得請求支付回復原狀所
        必要之費用，以代回復原狀。」又所謂必要修復費用，
        如修理材料以新品換舊品時，應予折舊（最高法院77年
        度第9次民事庭會議決議參照）。
　　　⑵經查，系爭機車修理費用為43,600，有估價單在卷可參
        （見本院卷第23頁），而原告既係以新零件替代舊零件
        ，自應就零件費用計算並扣除折舊，始屬公平。又兩造
        均不爭執系爭折舊後修復費用為17,519元（見本院卷第
        79頁第1至7行），是原告得請求之系爭機車修復費用，
        即為17,519元。
　　⒉醫療費69,111元
　　　按民法第193條第1項規定：「不法侵害他人之身體或健康
      者，對於被害人因此喪失或減少勞動能力或增加生活上之
      需要時，應負損害賠償責任。」查原告因本件事故受有左
      小腿開放性傷口、右手擦挫傷、右大腳趾輕微骨折及左膝
      韌帶骨折等傷害，有桃園長庚醫院、怡仁綜合醫院及天成
      醫院診斷證明書在卷可參（見本院卷第13至19頁）。原告
      因而支出看診費用共69,111元，亦有醫療費用收據在卷可
      參（見本院卷第24至39頁），是原告此部分請求即屬有據
      。
　　⒊交通費40,780元
　　　原告請求就醫交通費40,780元，業據原告提出預估車資查
      詢結果為證（見本院卷第40至43頁），且為被告所不爭執
      （見本院卷第66頁），是原告此部分請求，亦有理由。
　　⒋看護費197,500元
　　　⑴查原告因本件事故需專人照護共79日，有前述診斷證明
        書在卷可參（見本院卷第13、18頁），而原告請求親屬
        看護費每日2,500元，應屬適當。是原告得請求之看護
        費即為197,500元【計算式：79×2,500=197,500】。
　　　⑵被告雖提出最高法院95年度台上字第519號判決，主張親
        屬看護費用不得比照專業看護等語。查該判決雖有「此
        種親屬基於身分關係之恩惠，不能嘉惠於加害人，固應
        衡量及比照僱用職業護士看護情形，認被害人受有相當
        親屬看護之損害，得向加害人請求賠償，惟其賠償金額
        不能超過職業看護之看護費。」之記載，惟此部分內容
        係記載於原審判決理由之欄位，並非最高法院表示之見
        解。且該判決主文係將原審判決廢棄發回，是可知最高
        法院於該判決中，並未支持原審關於親屬看護費之見解
        ，被告援引該判決為有利被告之主張，顯然誤解最高法
        院判決之意旨，並不可採。
　　⒌不能工作損失2,177,588元
　　　⑴查原告提出之存摺影本所示，原告於事故前半年共領取7
        15,266元（見本院卷第44至46頁）以此計算原告平均月
        薪為119,211元【計算式：715,266/6=119,211】。復依
        原告提出之診斷證明書所示，原告於110年3月1日本件
        事故發生後數度就診，需休養至111年9月8日（見本院
        卷第15、17頁），是應認原告自110年3月1日起至111年
        9月8日止，不能工作之日數共1年6月8日。以此計算原
        告不能工作之損失即為2,177,588元【計算式：119,211
        ×（12+6+8/30）＝2,177,588，四捨五入至整數，下同】
        。原告請求在此範圍內，為有理由，逾此部分之請求，
        則屬無據。
　　　⑵被告固辯稱應以每月薪資37,076元計算工作損失等語，
        並提出人力銀行統計資料為證（見本院卷第69頁）。然
        原告既已提出其實際受領薪資，被告自不得以統計之平
        均薪資計算原告工作損失，被告此部分所辯，並不可採
        。
　　⒍勞動能力減損1,458,501元
　　　⑴按被害人因身體健康被侵害，而減少勞動能力所受之損
        害，其金額應就被害人受侵害前之身體健康狀態、教育
        程度、專門技能、社會經驗等方面酌定之，不能以一時
        一地之工作收入未減少即認無損害發生。是因勞動能力
        減少所生之損害，不以實際已發生者為限，即將來之收
        益，因勞動能力減少之結果而不能獲致者，被害人亦得
        請求賠償（最高法院81年度台上字第749號判決意旨參
        照）。
　　　⑵查原告經臺大醫院以受法院囑託為相同之評估方式，評
        估後，認定原告勞動能力減損比例介於7%至11%，有診
        斷證明書在卷可參（見本院卷第22頁）。原告雖主張應
        以11%認定勞動能力減損比例，然並未提出其他證據供
        本院審酌，尚難逕行認定原告之主張可採。又被告主張
        應以7.69%計算原告勞動能力減損（見本院卷第79頁第1
        5行），未逾上開臺大醫院認定範圍，此係被告自認之
        原告勞動能力減損範圍，無須原告另行舉證，是應認原
        告勞動能力減損之比例為7.69%。再以上開薪資計算，
        原告每年因勞動能力減損之薪資數額為110,008元【計
        算式：119,211×12×7.69%=110,008】。
　　　⑶再查原告係於65年1月12日生，有個人資料查詢結果在卷
        可參（見本院個資卷），又原告不能工作之末日為111
        年9月8日，自翌日即111年9月9日起，至原告屆滿65歲
        之130年1月12日止，尚有18年4月又4日。依霍夫曼式計
        算法扣除中間利息（首期給付不扣除中間利息）核計其
        金額為新臺幣1,458,501元【計算式：110,008×13.0000
        0000+(110,008×0.00000000)×(13.00000000-00.000000
        00)=1,458,501。其中13.00000000為年別單利5%第18年
        霍夫曼累計係數，13.00000000為年別單利5%第19年霍
        夫曼累計係數，0.00000000為未滿一年部分折算年數之
        比例(4/12+4/365=0.00000000)】。原告請求在此範圍
        內，為有理由；逾此部分之請求，則屬無據。
　　⒎精神慰撫金60萬元
　　　⑴按民法第195條第1項前段規定：「不法侵害他人之身體
        、健康者，被害人雖非財產上之損害，亦得請求賠償相
        當之金額。」次按人格權遭遇侵害，受有精神上之痛苦
        ，而請求慰藉金之賠償，其核給之標準，須斟酌雙方之
        身份、資力與加害程度及其他各種情形核定相當之數額
        。且所謂「相當」，應以實際加害情形是否重大及被害
        人之身份、地位與加害人之經濟情況等關係定之（最高
        法院86年度台上字第3537號判決意旨參照）。
　　　⑵本院審酌原告因本件事故所受傷害於精神上可能承受之
        無形痛苦、兩造之所得（見本院個資卷）等一切情狀，
        認原告請求被告賠償60萬元精神慰撫金，應屬適當。
　　⒏上開金額共計4,560,999元【計算式：17,519+69,111+40,7
      80+197,500+2,177,588+1,458,501+600,000=4,560,999】
      。又原告已受領之強制險金額為95,411元，有理算書在卷
      可參（見本院卷第71至74頁），此部分金額應予扣除，是
      原告得再向被告請求之金額即為4,465,588元【計算式：4
      ,560,999-95,411=4,465,588】，原告請求在此範圍內，
      為有理由；逾此部分之請求，則屬無據。
五、遲延利息
（一）按民法第233條第1項規定：「遲延之債務，以支付金錢為
      標的者，債權人得請求依法定利率計算之遲延利息。」同
      法第203條規定：「應付利息之債務，其利率未經約定，
      亦無法律可據者，週年利率為百分之5。」同法第229條第
      2項規定：「給付無確定期限者，債務人於債權人得請求
      時，經其催告而未為給付，自受催告時起，負遲延責任。
      其經債權人起訴而送達訴狀，或依督促程序送達支付命令
      ，或為其他相類之行為者，與催告有同一之效力。」
（二）查本件損害賠償債務，其給付並無確定期限，而本件起訴
      狀繕本係於111年8月29日送達被告，有本院送達證書在卷
      可查（見本院卷第53頁），是被告應於111年8月30日起負
      遲延責任。
六、綜上所述，原告依侵權行為之法律關係，請求被告給付4,46
    5,588元，及自111年8月30日起至清償日止，按週年利率5%
    計算之利息，為有理由，應予准許。逾此部分之請求則屬無
    據，應予駁回。
七、本件原告勝訴部分係就民事訴訟法第427條訴訟適用簡易程
    序所為被告敗訴之判決，爰依同法第389條第1項第3款之規
    定，職權宣告假執行。並依被告之聲請，宣告如被告為原告
    預供擔保，得免為假執行。
八、本件事證已臻明確，兩造其餘主張陳述及所提之證據，經審
    酌均與本院前揭判斷無影響，毋庸一一論述，附此敘明。
九、訴訟費用負擔之依據：民事訴訟法第79條。並按原告減縮後
    訴之聲明，依職權確定訴訟費用額如主文第3項所示。
中　　華　　民　　國　　111 　年　　12　　月　　9 　　日
　　　　　　　　　　　　中壢簡易庭　法　官 周仕弘
以上為正本係照原本作成。
如不服本判決，應於送達後20日內，向本院提出上訴狀並表明上
訴理由，如於本判決宣示後送達前提起上訴者，應於判決送達後
20日內補提上訴理由書（須附繕本）。
中　　華　　民　　國　　111 　年　　12　　月　　9 　　日
　　　　　　　　　　　　　　　　　　書記官 巫嘉芸